【裁判字號】    99,交聲,67
【裁判日期】    990510
【裁判案由】    交管條例聲異
【裁判全文】
臺灣板橋地方法院交通事件裁定          99年度交聲字第67號
原處分機關  交通部公路總局臺北區監理所蘆洲監理站
異  議  人
即受處分人  甲○○
上列異議人即受處分人因違反道路交通管理處罰條例案件，不服
交通部公路總局臺北區監理所蘆洲監理站中華民國98年12月9 日
北監蘆字第裁46-C00000000號裁決處分（舉發案號：臺北縣政府
警察局98年8 月15日北縣警交大字第C00000000 號），聲明異議
，本院裁定如下：
    主  文
異議駁回。
    理  由
一、原處分意旨略以：異議人即受處分人甲○○於民國98年8 月
    15日11時0 分許，駕駛車號F33-218 號重型機車，行經有燈
    光號誌管制之臺北縣三重市○○路與三和路2 段173 巷之交
    岔路口，因有闖紅燈之違規行為，經臺北縣政府警察局三重
    分局長泰派出所執勤員警製單當場舉發，並查證違規屬實，
    爰依道路交通管理處罰條例第53條第1 項規定裁處罰鍰新臺
    幣（下同）1,800 元，並依同條例第63條第1 項第3 款（漏
    引第3 款）規定記違規點數3 點。
二、異議意旨略以：異議人於當日上午9 時前往市場買菜，約10
    時許經過該路段，但舉發通知單所載違規時間竟是98年8 月
    15日23時，經異議人聲明該時間並未經過該路段，舉發單位
    函覆說明係誤植，勉強湊合改為98年8 月15日11時，實際上
    仍為錯誤時間。舉發單位草率提供錯誤時間點，應提出正確
    違規時間點之照片，方能使人民信服云云。
三、按汽車駕駛人，行經有燈光號誌管制之交岔路口闖紅燈者，
    處1,800 元以上5,400 元以下罰鍰，並記違規點數3 點，道
    路交通管理處罰條例第53條第1 項、第63條第1 項第3 款分
    別定有明文。
四、經查：
  (一)本件異議人即受處分人甲○○於98年8 月15日11時0 分許，
    駕駛車號F33-218 號重型機車，行經有燈光號誌管制之臺北
    縣三重市○○路與三和路2 段173 巷之交岔路口，因有闖紅
    燈之違規行為，經臺北縣政府警察局三重分局長泰派出所執
    勤員警製單當場舉發，惟異議人拒絕簽收舉發通知單，嗣異
    議人於98年9 月16日到案提出申訴，經原處分機關函請舉發
    單位查復並綜合相關資料審查結果，認上開違規屬實，遂依
    道路交通管理處罰條例53條第1 項，裁處罰鍰1,800 元，並
    依同條例第63條第1 項第3 款規定記違規點數3 點等情，此
    有舉發通知單、交通違規案件陳訴書、交通部公路總局臺北
    區監理所蘆洲監理站98年9 月18日北監蘆三字第0982003056
    號函、臺北縣政府警察局三重分局98年10月13日北縣警重交
    申字第0980051374號函、違反道路交通管理事件裁決書等影
    本各1 份附卷可稽。再經本院依職權傳喚證人即執勤員警乙
    ○○到庭結證略以：當時我是騎警用機車巡邏，沿臺北縣三
    重市○○路○ 段173 巷行駛，經過該巷與龍濱路路口，管制
    我行向的號誌是綠燈，龍濱路的號誌是紅燈，我打算直行後
    左轉，看到異議人騎機車沿龍濱路直行闖紅燈，異議人當時
    騎機車就從我的眼前騎過去，我從後方追上，後來在龍濱路
    攔停異議人等語（見本院99年2月3 日訊問筆錄第2 頁），
    並當庭繪製現場圖1 紙附卷為證。查證人乙○○是警察，當
    時依法執行交通稽查勤務，與異議人素不相識，彼此間無任
    何怨隙，衡情應無甘冒偽證罪責，設詞誣陷異議人之虞。況
    證人乙○○當時正在執行勤務，駕駛警用機車抵達交岔路口
    ，衡情對於現場場燈號情形、相關車輛動向，應有特別留意
    ，且於本院訊問時，就其當時親眼目睹情節，到庭結證綦詳
    ，所為證述自屬可信。準此，足認異議人當時駕駛機車，行
    經有燈光號誌管制之臺北縣三重市○○路與三和路2 段173
    巷之交岔路口，確有闖紅燈之違規事實無疑。
  (二)按行政處分如有誤寫、誤算或其他類此之顯然錯誤者，處分
    機關得隨時或依申請更正之，行政程序法第101 條第1 項定
    有明文。本件違規時間應係「98年8 月15日11時0 分」許，
    僅因勤執員警一時筆誤，錯載為「98年8 月15日23時0 分」
    乙節，已據證人乙○○於本院訊問時證述明確。徵諸證人乙
    ○○當庭提出之臺北縣政府警察局電腦資料查詢紀錄影本1
    紙，其於98年8 月15日11時0 分許，確有委託同仁代為查詢
    車號F33-218 號車籍資料，以為告發之用，足見證人乙○○
    所述非虛。原處分機關函請舉發單位查復，發現上情，嗣將
    誤載之違規時間予以更正，並依更正後之正確違規時間製作
    裁決書送達異議人等情，此有上揭臺北縣政府警察局三重分
    局北縣北縣警交大字第C00000000 號函、違反道路交通管理
    事件裁決書等影本可參，洵無礙本件舉發及裁決之合法性。
    再者，行政機關應依職權調查證據，不受當事人主張之拘束
    ，對當事人有利及不利事項一律注意，行政程序法第36條定
    有明文。而對於駕駛人闖紅燈之違規行為，法無明文必須一
    律均以照片或錄影紀錄憑以認定，自應由行政機關本於職權
    調查一切證據後認定之。否則，倘要求一律須以照片或錄影
    紀錄證明，非但虛耗國家資源，且顯然違反道路交通行政具
    有之機動、迅速、多元特性，有礙主管機關稽查不法、維護
    道路交通安全之行政目的。故執勤員警本乎個人之感官知覺
    ，親自見聞客觀情狀所為之證述，亦屬合法之證據資料，倘
    經調查結果，認其證詞明確，無故意構陷及錯認誤判之虞，
    具有相當之證明力，據以認定違規事實成立者，洵屬法之所
    許。據此，異議人所辯應提出正確違規時間點之照片，方能
    使人民信服云云，要無可採。
  (三)末按，對於違反道路交通管理處罰條例之行為，當場舉發者
    ，應填記駕駛人或行為人姓名、性別、出生年月日、地址、
    車主姓名、地址、車牌號碼、車輛種類；被查獲之駕駛人或
    行為人為受處分人時，應將該通知單填記後交付該行為人簽
    名或蓋章收受之；拒絕簽章者，仍應將通知聯交付該駕駛人
    或行為人收受，並記明其事由及交付之時間；拒絕收受者，
    應告知其應到案時間及處所，並記明事由與告知事項，視為
    已收受，違反道路交通管理事件統一裁罰標準及處理細則第
    11條第1 項第1 款亦規定明確。查本件異議人拒簽拒收舉發
    通知單，執勤員警似未在書面上記明事由與告知其應到案時
    間及處所，固有違反上揭規定之嫌；惟原處機關顯已注意及
    此，特對異議人裁處法定最輕罰鍰1,800 元，換言之，不因
    異議人逾越舉發通知單所載之應到案期限而加重裁罰，洵無
    礙異議人之程序利益，附此敘明。
五、從而，本件舉發單位認異議人有闖紅燈之違規行為，當場製
    單舉發，經異議人到案提出申訴後，原處分機關依道路交通
    管理處罰條例第53條第1 項、第63條第1 項第3 款（漏引第
    3 款）規定，並斟酌本案具體情況，對異議人裁處最輕罰鍰
    1,800 元，並記違規點數3 點，均屬有據，核無違法或不當
    之處。異議人執持前詞，對原處分機關所為之裁決處分聲明
    異議，為無理由，應予駁回。
六、依道路交通管理處罰條例第87條第2 項，道路交通案件處理
    辦法第19條，裁定如主文。
中    華    民    國    99    年    5     月    10    日
                  交通法庭  法  官  朱嘉川
以上正本證明與原本無異。
如不服本裁定應於送達後5 日內向本院提出抗告狀。
                            書記官  陳聖儒
中    華    民    國    99    年    5     月    10    日

司法院資訊處製作；財團法人民間司法改革基金會備份。
